臺灣高雄地方法院刑事判決　　　　　　　93年度易字第1599號
公　訴　人　臺灣高雄地方法院檢察署檢察官
被　　　告　甲○○　男　35歲.
被　　　告　丙○○　男　32歲.
上　一　人　劉啟輝律師
選任辯護人
上列被告等因偽造文書案件，經檢察官提起公訴（93年度偵字第
4385號），本院判決如下：
    主  文
甲○○共同行使偽造自小客車車牌，足以生損害於公眾及他人，
處有期徒刑肆月，如易科罰金，以參佰元折算壹日。扣案偽造之
「6Ｎ─3782」號車牌壹面沒收。
丙○○無罪。
    事  實
一、甲○○與張偉明（成年人，另案通緝中）共同基於偽造「 6
    Ｎ─3782」號車牌（該號碼之車牌係丁○○請領使用）供懸
    掛於自用小客車上使用之犯意聯絡，於民國91年12月下旬某
    日，張偉明駕車搭載甲○○至位於屏東市○○路○ 段538 號
    1 樓之「昆輝企業行」，由甲○○持張偉明所交付而其上漆
    有白色底漆、數字部分漆有黑漆之偽造「6 Ｎ─3782 」 號
    車牌1 面，進入「昆輝企業行」內要求調配與該白色底漆相
    同色澤之白色烤漆，並因而購得調配之白色烤漆1 罐後，甲○○再將該白色烤漆1 罐及前開車牌交付予張偉明，由張偉
    明使用該罐白色烤漆，修飾工整上揭車牌，而據以偽造出完
    美之「6 Ｎ─3782」號車牌1 面，並懸掛於1 部自用小客車
    上使用，足以生損害於監理機關對於車籍管理之正確性及丁○○之權益。嗣因不詳姓名之女子駕駛懸掛該上開偽造車牌
    之自用小客車，於92年1 月8 日16時許，至台北縣五股鄉○○路○段207 號己○○經營之「建台當舖」，以該部自用小
    客車向己○○典當新臺幣48萬5 千元，然事後因典當之人未
    再前來處理，經己○○查詢發覺該部典當之車之車牌號碼，
    與丁○○請領且仍在使用之車牌號碼相同，疑為贓車，遂報
    警處理，經警於上開偽造之車牌背面採得甲○○之指紋，而
    循線查獲上情，並扣得該偽造之「6 Ｎ─3782」號車牌1 面
    。
二、案經高雄縣政府警察局岡山分局報請臺灣高雄地方法院檢察
    署檢察官偵查起訴。
    理  由
甲、證據能力部分：
    丁○○及己○○之警詢，內政部警政署刑事警察局92年5 月
    26日刑紋字第0920074130號鑑驗書、運圓工業股份有限公司
    93年2 月18日運牌鑑字第9302060301號鑑定報告、同公司嗣
    以93年2 月18日運字第930201902 號函、同公司93 年11 月
    24日運鑑字第93112401號函、交通部公路總局臺北區監理所
    93年1 月29日北監車字第0930001344Ａ號函及「建台當舖」
    當票、典當借據收據各1 份，檢察官、被告及辯護人於本院
    調查證據時，均知曉為審判外之言詞陳述及書面陳述，係為
    傳聞證據，但既均未表示不同意作為證據，且至言詞辯論終
    結前均未聲請異議，本院審酌前開陳述及書面陳述作成之情
    況，並無不適當之情形，故依刑事訴訟法第159 條之5 第2
    項規定，均得為證據。
乙、有罪部分：
一、訊據被告甲○○對於上揭由張偉明駕車載其至「昆輝企業行
    」，並由被告甲○○持張偉民所交付之其上漆有白色底漆、
    數字部分漆有黑漆之「6 Ｎ─3782」號車牌1 面，進入「昆
    輝企業行」內要求調配與該白色底漆相同色澤之白色烤漆，
    並因而購得調配之白色烤漆1 罐後，被告甲○○再將該白色
    烤漆1 罐及前開車牌交付予張偉明，以及1 名不詳姓名之女
    子駕駛懸掛該上開車牌之自用小客車向經營「建台當舖」之
    己○○典當，且上開「6 Ｎ─3782」號車牌1 面係屬偽造等
    情，固均為坦承，惟矢口否認犯行，並辯稱：當時張偉明要
    我持該前開偽造之1 面車牌去購買相同色澤之白色烤漆時，
    我並不知該車牌係屬偽造，我並無與張偉明共同偽造該車牌
    供行使之犯意云云。經查：
  (一)「6 Ｎ─3782」號之車牌，係由丁○○請領且仍在使用中之
    情，業據丁○○於警詢中陳明，且扣案之「6 Ｎ─3782」號
    車牌1 面，經鑑驗結果，該車牌之字、底色漆、四周Ｒ角及
    四孔洞毛頭均與真牌不符，有運圓工業股份有限公司93 年2
    月18日運牌鑑字第9302060301號鑑定報告1 份可稽（見警卷
    第7 頁），則該扣案之「6 Ｎ─3782」號車牌，應屬偽造之
    車牌無誤。再經對該車牌進行指紋採證送驗，於該車牌背面
    採得與被告甲○○右拇指指紋相符之指紋，業經證人即負責
    採證之警員戊○○證述在卷（見審理卷第102 頁、第103 頁
    ），並有內政部警政署刑事警察局92年5 月26日刑紋字第09
    20074130號鑑驗書1 份可稽（見警卷第36頁至第40頁），足
    見扣案車牌即為張偉明交由被告甲○○持往「昆輝企業行」
    購買相同色澤之白色烤漆之車牌。再者上開偽造車牌係懸掛
    於自用小客車上使用，並遭1 名不詳姓名之女子駕駛懸掛該
    上開偽造車牌之自用小客車向經營「建台當舖」之己○○典
    當之情，為己○○於警詢陳稱至明，並有「建台當舖」當票
    及典當借據收據各1份可憑（見警卷第67頁、第69頁）。
  (二)被告甲○○於審理中坦稱：張偉明原本要我在車牌上噴漆，
    但我不會噴漆等語（見審理卷第44頁、第115 頁），可見被
    告甲○○事先即知悉張偉明有進行偽造車牌之舉；再者被告
    甲○○係持張偉明所交付之扣案之偽造「6 Ｎ─3782」號車
    牌，而向「昆輝企業行」要求調配與該白色底漆相同色澤之
    白色烤漆，則該白色烤漆應係要使用於該偽造車牌上，始有
    須調配相同色澤之白色烤漆之必要，由此亦徵被告甲○○對
    於仍須購買白色烤漆供偽造完成本件扣案車牌之情，應至為
    明瞭。從而，被告甲○○事先即知張偉明進行偽造車牌之事
    ，亦明知要購買相同色澤之白色烤漆供偽造完成本件扣案之
    車牌使用，復再參以偽造車牌乃隱密之犯罪行為，且張偉明
    本身自己前去購買白色烤漆，亦無任何困難，衡情若非被告
    甲○○與張偉明之間本有共同偽造本件扣案車牌之意，被告
    甲○○應不致於介入其中而從事購買供偽造本件扣案車牌使
    用之白色烤漆之理等情綜合以觀，被告甲○○與張偉明共同
    偽造本件扣案之車牌並懸掛於汽車上行使之犯意，應至為彰
    顯，不容被告甲○○推諉。
  (三)綜上所述，被告甲○○所辯云云，無非事後卸責之詞，不足
    採信。事證明確，被告甲○○之犯行洵堪認定。
二、按汽車牌照為公路監理機關所發給，固具有公文書性質，惟
    依道路交通安全規則第12條規定，汽車牌照僅為行車之許可
    憑證，自屬於刑法第212 條所列特許證之1 種，最高法院63
    年台上字第1550號判例可資參照。核被告甲○○所為，係犯
    刑法第216 條、第212 條之行使偽造自用小客車車牌，足以
    生損害於公眾及他人罪。被告甲○○偽造車牌後持以行使，
    偽造之低度行為應為行使之高度行為所吸收，不另論罪。被
    告甲○○與張偉明就上開犯行間，有犯意之聯絡及行為之分
    擔，應為共同正犯。公訴人固依據運圓工業股份有限公司93
    年2 月6 日運牌鑑字第93020603號鑑定報告上載送鑑真偽之
    「6 Ｎ─3782」號車牌係2 面，而認被告甲○○係參與偽造
    2 面「6 Ｎ─3782」號車牌云云，然被告甲○○堅詞張偉明
    提出要其持往購買調漆之車牌，即為本件扣案之車牌1 面，
    而非2 面等語，再者本件所查扣並送交運圓工業股份有限公
    司鑑定真偽之「6 Ｎ─3782」號車牌，自始即為扣案之「6
    Ｎ─3782」號車牌1 面，有交通部公路總局臺北區監理所93
    年1 月29日北監車字第0930001344Ａ號函可稽（見審理卷第
    87頁），且前開運圓工業股份有限公司93年2 月6 日運牌鑑
    字第93020603 號 鑑定報告上就送鑑真偽之「6 Ｎ─3782」
    號車牌誤載為2 面一事，業經同公司嗣以93年2 月18日運字
    第93 0201902號函更正錯誤，並以93年11月24日運鑑字第93
    112401號函確認鑑定之「6 Ｎ─3782」號車牌係為1 面無誤
    （分見警卷第5 頁、審理卷第86頁），故公訴人認為被告甲○○參與偽造2 面「6 Ｎ─3782」號車牌，容有誤會；再公
    訴人漏未論及被告甲○○與張偉明為共同正犯，且亦誤認被
    告甲○○與丙○○就上開犯行有共犯關係（理由詳如後述無
    罪部分），應分別予以補充、更正。爰審酌被告甲○○行使
    偽造之車牌，損及監理機關對於車籍管理之正確性，以及真
    正請領使用人之權益，且犯後猶未坦承犯行，犯後態度難認
    良好等一切情狀，量處如主文所示之刑，並諭知易科罰金之
    折算標準。扣案之偽造「6 Ｎ─3782 」 號車牌1 面，為被
    告甲○○與張偉明共犯，並交由張偉明行使之供犯罪所用之
    物，基於共犯應就全部犯行負責之原則，該車牌應依刑法第
    38條第1 項第2 款規定宣告沒收。
丙、無罪部分：
一、公訴意旨略以：被告甲○○於91年12月間下旬某日，持2 面
    偽造之「6 Ｎ─3782」號車牌至「昆輝企業行」，由該店內
    與被告甲○○有共同犯意聯絡之被告丙○○調配車牌所用之
    黑漆及白漆，並上色完成後將偽造之車牌交付予被告甲○○
    使用，而認被告丙○○涉犯刑法第216 條、第212 條之行使
    偽造自用小客車車牌罪云云。
二、按犯罪事實應依證據認定之，無證據不得認定其犯罪事實，
    刑事訴訟法第154 條第2 項定有明文。又刑事訴訟法上所謂
    認定犯罪事實之證據，係指足以認定被告確有犯罪行為之積
    極證據而言，該項證據自須適合於被告犯罪事實之認定，始
    得採為斷罪資料。又事實之認定，應憑證據，如未能發現相
    當證據，或證據不足以證明，自不能以推測或擬制之方法，
    以為裁判基礎，最高法院29年上字第3105號及40年台上字第
    86號判例意旨可資參照。公訴意旨無非以被告甲○○曾於91
    年12月間下旬某日，持本件扣案之偽造之「6 Ｎ─3782」號
    車牌至「昆輝企業行」，由被告丙○○據以調配白色烤漆，
    以及在該車牌上採獲被告丙○○之指紋等情，為論罪之依據
    。訊之被告丙○○對於曾依據扣案之「6 Ｎ─3782」號車牌
    調配白色烤漆之情，固為坦承，然堅詞否認犯行，並辯稱：
    我係「昆輝企業行」負責調漆之員工，與被告甲○○並不相
    識，當時係被告甲○○持扣案之「6 Ｎ─3782」號車牌至「
    昆輝企業行」表示要購買與該車牌白色底漆相同色澤之白色
    烤漆，我才因而持該面車牌比對調配出白色烤漆1 罐售予被
    告甲○○，我並不知該面車牌係屬偽造，且僅單純賣漆，並
    無所謂為該面車牌上色而偽造完成之行為等語。經查：
  (一)本件被告甲○○持至「昆輝企業行」購買白色烤漆使用之偽
    造「6 Ｎ─3782」號車牌，依前所述，應為1 面，公訴人認
    為2 面云云，已有誤會。
  (二)被告丙○○堅稱：當時被告甲○○持來要求調配相同白色色
    澤之扣案之「6 Ｎ─3782」號車牌，原本即有白色底漆，且
    數字上亦漆有黑漆，我僅曾調配白色烤漆售予被告甲○○，
    而黑色烤漆原本即有現成品，無庸調配，且「昆輝企業行」
    僅從事販賣烤漆，店內並未幫人烤漆，我也未在扣案之「6
    Ｎ─3782」號車牌進行上色烤漆之行為等語，且被告甲○○
    亦於審理時具結證稱：當時張偉明交給我持至「昆輝企業行
    」供購漆使用之車牌，其上原本即漆有白色及黑色之漆，我
    把車牌交給被告丙○○比對調漆，至被告丙○○將車牌交還
    給我之間約僅隔數十分鐘，只有調配白漆，好像因為所帶金
    錢不足，而未購黑漆，被告丙○○並未重新噴漆，若有重新
    上漆，不可能馬上乾等語（見審理卷第106 頁、第107 頁）
    。至於在本件扣案之「6 Ｎ─3782」號車牌背面，固採得被
    告丙○○之指紋，同經證人即負責採證之警員戊○○證述（
    見審理卷第102 頁、第103 頁）及內政部警政署刑事警察局
    92年5 月26日刑紋字第0920074130號鑑驗書1 份可憑（見警
    卷第36頁至第40頁），惟此僅能證明被告丙○○曾持拿接觸
    過該面車牌之事實，且依前開所述，被告丙○○為調配與本
    件扣案車牌之白色底漆相同色澤之白色烤漆，因而在調配之
    過程中曾持拿該面車牌比對色澤，故在該面車牌背面留有被
    告丙○○之指紋，應符合情理，尚無從僅因在該面車牌背面
    發現被告丙○○之指紋，即可遽以推認其有對該面車牌進行
    上色烤漆之行為。此外公訴人就此情事並未提出其他明確之
    證據足以證明，則公訴人指稱被告丙○○曾對於本件扣案之
    「6 Ｎ─3782」號車牌調配白漆、黑漆並上色而加以偽造完
    成云云，難認有據。
  (三)被告甲○○尚於審理時證稱：當時張偉明開車載我，表示要
    調配漆，剛好經過「昆輝企業行」，張偉明就叫我拿扣案之
    「6 Ｎ─3782」號車牌去該店買漆，我進入該店內向老闆表
    示要調配顏色，老闆就叫被告丙○○出來，我遂將該「6 Ｎ
    ─3782」號車牌交予被告丙○○調配白漆，當時並非刻意找
    被告丙○○調漆，也無人指定要我找被告丙○○調漆，我也
    未向被告丙○○表示調漆要供噴車牌使用，被告丙○○也未
    問該車牌是否係偽造等語（見審理卷第105 頁、第107 頁、
    第108 頁、第116 頁），可見被告丙○○係因其為「昆輝企
    業行」負責調漆之員工，始因而與前來購買調漆之被告甲○○接洽，既無明確之跡象顯示被告丙○○明知被告甲○○提
    出之本件扣案之「6 Ｎ─3782」號車牌係屬偽造，亦無從認
    為被告丙○○事先即已知悉被告甲○○欲購漆供偽造本件扣
    案之車牌之情，實難僅因被告丙○○曾有依據扣案之偽造「
    6 Ｎ─3782」號車牌調配白色烤漆，即推認被告丙○○有共
    同參與偽造車牌之行為。
  (四)綜上所述，公訴人就被告丙○○共同參與偽造本件扣案車牌
    一事，難認業已舉證達令人信實無疑之程度，揆諸前開法條
    及判例意旨，既不能確認被告丙○○犯罪，自應就被告丙○○部分諭知無罪之判決。
據上論斷，應依刑事訴訟法第299 條第1 項前段、第301 條第 1
項，刑法28條、第216 條、第212 條、第38條第1 項第2 款，罰
金罰鍰提高標準條例第1條前段、第2條，判決如主文。
本案經檢察官乙○○到庭執行職務。
中　　華　　民　　國　　94　　年　　4 　　月　　21　　日
                        刑事第三庭審判長法  官  黃建榮
                                        法　官  高思大
                                        法  官  陳威龍
以上正本證明與原本無異。
如不服本判決，應於收受送達後10日內向本院提出上訴書狀。
中　　華　　民　　國　　94　　年　　4 　　月　　22　　日
　　　　　　　　　　　　　　　　　　　  書記官  張家瑜
附錄法條：
刑法第212條：
偽造、變造護照、旅券、免許證、特許證及關於品行、能力服務
或其他相類之證書、介紹書，足以生損害於公眾或他人者，處 1
年以下有期徒刑、拘役或3百元以下罰金。
刑法第216條：
行使第210 條至第215 條之文書者，依偽造、變造文書或登載不
實事項或使登載不實事項之規定處斷。
